臺灣高雄地方法院刑事判決　　　　　　 99年度交易字第156號
公　訴　人　臺灣高雄地方法院檢察署檢察官
被　　　告　陳政文
上列被告因過失傷害案件，經檢察官提起公訴（99年度偵字第19
571 號），本院判決如下：
    主  文
陳政文無罪。
    理  由
一、公訴意旨略以：被告陳政文於民國99年4 月14日18時40分許
    ，將車號5W-5333 號自用小客車由西往東方向，靠左側停放
    於高雄縣路竹鄉○○路143 巷29弄18號後門時，原應注意於
    路面寬6 公尺以內之狹路不得停車，且依當時情形天候晴、
    視線良好、道路無障礙，並無不能注意之情事，竟疏未注意
    及此，在上開寬度僅5.1 公尺之狹窄巷道內停放車號5W-533
    3 之自用小客車，且車輪亦未打直，右前車輪向右突出，適
    有告訴人王薇婷駕駛車號US -3016號自用小客車，沿高雄市
    路竹區（99年12月25日改制前為高雄縣路竹鄉；下同）中興
    路143 巷29弄由東向西方向行駛至上開18號後門時，因被告
    陳政文違規停車，閃避不及而撞擊被告陳政文逆向停於路邊
    自用小客車之右側前輪，致告訴人王薇婷所駕自小客車向左
    翻倒，告訴人王薇婷因此受有右胸壁挫傷、左大腿挫傷、右
    側手部麻痺等傷害；因認被告陳政文涉犯刑法第284 條第1
    項前段之過失傷害罪嫌云云。
二、按犯罪事實應依證據認定之，無證據不得認定犯罪事實；又
    不能證明被告犯罪者，應諭知無罪之判決，刑事訴訟法第15
    4 條第2 項、第301 條第1 項分別定有明文。次按認定不利
    於被告之事實須依積極證據，苟積極證據不足為不利於被告
    事實之認定，即應為有利被告之認定，更不必有何有利之證
    據；又犯罪事實之認定，應憑證據，如無相當之證據，或證
    據不足以證明，自不得以推測或擬制之方法，以為裁判之基
    礎（最高法院30年上字第816 號判例、40年臺上字第86號判
    例可資參照）。又檢察官就被告犯罪事實，應負舉證責任，
    並指出證明之方法，亦為同法第161 條第1 項所明定。因此
    ，檢察官對於起訴之犯罪事實，應負提出證據及說服之實質
    舉證責任，倘其所提出之證據，不足為被告有罪之積極證明
    ，或其指出證明之方法，無從說服法院以形成被告有罪之心
    證，基於無罪推定之原則，自應為被告無罪判決之諭知，亦
    有最高法院92年臺上字第128 號判例足參。所謂認定犯罪事
    實之證據，係指足以認定被告確有犯罪行為之積極證據而言
    ，如未發現相當證據，或證據不足以證明，自不能以推測或
    擬制之方法，以為裁判基礎。且刑事訴訟上證明之資料，無
    論其為直接證據或間接證據，均須達於通常一般人均不致於
    有所懷疑，而得確信其為真實之程度，始得據為有罪之認定
    ，若其關於被告是否犯罪之證明未能達此程度，而有合理性
    懷疑之存在，致使無從形成有罪之確信，根據「罪證有疑，
    利於被告」之證據法則，即不得遽為不利被告之認定，其以
    情況證據（即間接證據）斷罪時，尤須基於該證據在直接關
    係上所可證明之他項情況事實，本乎推理作用足以確證被告
    有罪，方為合法，不得徒憑主觀上之推想，將一般經驗上有
    利被告之其他合理情況逕予排除，此觀諸最高法院76年臺上
    字第4986號、32年度上字67號判例亦甚明顯。又按被害人與
    一般證人不同，其與被告處於相反之立場，其陳述之目的，
    在使被告受刑事訴追處罰，內容未必完全真實，證明力自較
    一般證人之陳述薄弱。故被害人縱立於證人地位而為指證及
    陳述，且其指證、陳述無瑕疵可指，仍不得作為有罪判決之
    唯一證據，應調查其他證據以察其是否與事實相符，亦即仍
    須有補強證據以擔保其指證、陳述之真實性，始得採為斷罪
    之依據（最高法院94年度臺上字第3326號判決參照）。
三、次按被告以外之人於審判外之陳述，雖不符刑事訴訟法第15
    9 條之1 至之4 之規定，然經當事人於審判程序同意作為證
    據，法院審酌該言詞陳述或書面陳述作成時之情況，認為適
    當者，亦得為證據。又當事人、代理人或辯護人於法院調查
    證據時，知有第159 條第1 項不得為證據之情形，而未於言
    詞辯論終結前聲明異議者，視為有前項之同意，同法第159
    條之5 亦有明文。查本案所引用之證據資料（詳後引證據）
    ，其中各項言詞或書面傳聞證據部分，縱無刑事訴訟法第15
    9 條之1 至第159 條之4 或其他規定之傳聞證據例外情形，
    亦業經本院審理時予以提示並告以要旨，且各經檢察官、被
    告表示意見，當事人已知上述證據乃屬傳聞證據，而未於言
    詞辯論終結前對該等證據聲明異議，依上開規定，已擬制同
    意其有證據能力，且本院審酌該等傳聞證據作成時之狀況，
    並無不宜作為證據之情形，均應認於本案有證據能力。
四、本件公訴意旨認被告陳政文涉犯本件過失傷害罪嫌，無非係
    以告訴人王薇婷之指訴、本件道路交通事故現場圖、道路交
    通事故調查報告表、車損照片8 張及劉骨科99年4 月16日診
    斷證明書等，資為論據，並認上揭案發巷道係僅係5.1 公尺
    之狹窄巷道，依規定不得停車，被告違規停車且右前車輪並
    未打直而向右突出，致告訴人駕車經過該處時閃避不及而撞
    擊被告停於巷道邊之上揭自用小客車之右側前輪，因而發生
    本件事故云云。訊據被告堅決否認有何本件犯行，辯謂：其
    當時已將其上揭自用小客車靠邊停放，且其車輪有打直等語
    。經查：
（一）查關於告訴人因上開交通事故而受有右胸壁挫傷、左大腿
      挫傷、右側手部麻痺傷害之事實，為被告所不爭執，核與
      告訴人之指訴相合（見警卷第6 頁至第8 頁、第16頁），
      並有本件道路交通事故現場圖、道路交通事故調查報告表
      、劉骨科99年4 月16日診斷證明書各1 份、蒐證照片8 張
      等附卷可稽（見警卷第9 頁至第13頁），此部分之事實，
      雖堪可認定。
（二）又關於上揭肇事巷道僅5.1 公尺，被告將上揭車號5W-533
      3 之自用小客車逆向靠邊停放之該肇事巷道內等情，固為
      被告所不爭執，復有本件道路交通事故現場圖1 份、本件
      蒐證照片8 張附卷可查（見警卷第10頁、第12頁、第13頁
      ）；然再觀之上揭本件道路交通事故現場圖1 份及蒐證照
      片8 張，可知告訴人所有駕駛之上揭自用小客車車寬為1.
      7 公尺，而被告所停放之上揭自用小客車車寬則為1.8 公
      尺，是被告將該自用小客車停放於該案發巷道上時，該巷
      道之另一側道尚留有3.3 （5.1 －1.8 ）公尺之空間可供
      通行，若考量告訴人所駕駛之上揭自小客車之車寬為1.7
      公尺乙情，則被告當時雖將上揭自用小客車停放於案發巷
      道內，然其停放車輛後所留之巷道空間，尚足讓告訴人所
      駕駛之上揭自小客車通行，據此，足見被告於上開時地停
      放上開車號5W -5333號之自用小客車後，尚無造成行經案
      發巷道之車輛難以通行之事實。
（三）再查，關於告訴人駕駛車號US -3016號之自用小客車，行
      經上揭肇事巷道時，因車前撞及被告所停放之上揭自用小
      客車之右前輪，以致重心不穩，告訴人所駕駛之自用小客
      車遂向左翻倒等節，為被告所不爭執，並經證人即告訴人
      於警詢時證陳明確（見警卷第7 頁、第16頁），固堪可認
      定。然按汽車行駛時，駕駛人應注意車前狀況及兩車併行
      之間隔，並隨時採取必要之安全措施，為道路交通安全規
      則第94條第3 項所明文；又高雄市政府警察局湖內分局於
      100 年5 月2 日以高市警湖分偵字第1000005647號函附查
      訪表1 份及蒐證照片1 張回復本院謂：案發當時，肇事巷
      道所設路燈明亮，足以使行經該巷道之人車辨識路況通行
      乙節（見本院卷第97頁、第99頁、第100 頁），是以，一
      般人於案發當時（夜間）駕駛車輛行經上揭巷道時，衡情
      可見到被告所停放之上揭自用小客車，並為必要之措施，
      以避免撞擊被告所停放之上揭自用小客車，例如：減速慢
      行審慎通過該巷道，自足以避免本件事故之發生，惟觀之
      告訴人所駕駛之自用小客車撞擊被告所停放之自用小客車
      後，竟向左翻倒乙情，可見告訴人當時駕駛自用小客車時
      並未減速，且其速度應屬不低，其撞擊被告所停放之上揭
      自用小客車後之力道，始足以使告訴人所駕駛之上揭小客
      車得以反彈而向左翻倒，據上，足認本件事故之發生應係
      肇因告訴人見該巷道停有上開自用小客車，猶未能審慎駕
      駛通過仍高速駕駛上揭自用小客車，導致車前撞及被告所
      停放之上揭自用小客車之右前輪後，使該自用小客車重心
      不穩而向左翻倒；是則，告訴人駕駛車輛時疏未注意遵守
      上開規定，顯有過失，且臺灣省車輛行車事故覆議鑑定委
      員會99年12月7 日覆議字第0996204799號覆議意見書亦認
      ：「……柒、覆議意見：一、王薇婷夜晚駕駛自小客車，
      疏為注意車前狀況，自行撞擊前方停放車輛，為肇事原因
      。二、陳政文無肇事原因。……。」等語（見本院99年度
      審交易字第817 號卷〈下稱本院審易卷〉第56頁至第58頁
      ），可資參照。至證人即告訴人於警詢時雖證稱：被告於
      所停放之車輛，右前車輪並未打直，以致告訴人駕駛之自
      用小客車撞擊該右前輪後重心不穩而翻倒云云（見警卷第
      7 頁），然被告堅決否認其停放車輛時有右前輪未打直之
      情事，再考量縱認本件事故之發生倘確係因被告所停放之
      上揭自用小客車右前輪向右突出，以致告訴人所駕駛之自
      用小客車，撞擊被告所停放自用小客車之右前輪，而肇致
      本件事故，則被告所停放之上揭自用小客車右前輪被撞擊
      之地方應為該輪胎前緣有胎紋之處，然觀之告訴人所提出
      被告所停放之上揭自用小客車於案發後之照片2 張（見本
      院審易卷第12頁、第13頁），該自用小客車右前輪遭撞擊
      留下痕跡之地方係在於該輪胎側面之一角上，足見告訴人
      並非因被告所停放之自用小客車右前輪向右突出，而駕車
      撞擊該自用小客車之右前輪，則證人即告訴人上揭證詞恐
      與事實不合，尚難逕以採為不利於被告之依據。
（四）又按行為人之過失行為雖違反客觀注意義務，致發生一定
      之結果，如其結果並無預見或無避免之可能，仍不能令其
      負過失責任；是必須行為人對於因過失行為所發生之結果
      有所預見，並能採取適當措施，以避免其發生，即所謂具
      有主觀預見及避免之可能性，竟未預見，又未避免，始應
      負過失責任；又按刑法上之過失，必其過失行為與結果間
      ，在客觀上有相當因果關係始得成立。所謂相當因果關係
      ，係指依經驗法則，綜合行為當時所存在之一切事實，為
      客觀之事後審查，認為在一般情形下，有此環境、有此行
      為之同一條件，均可發生同一之結果者，則該條件即為發
      生結果之相當條件，行為與結果間即有相當因果關係；反
      之，若在一般情形下，有此同一條件存在，而依客觀之審
      查，認為不必皆發生此結果者，則該條件與結果並不相當
      ，不過為偶然之事實而已，其行為與結果間即無相當因果
      關係，最高法院76年臺上字第192 號著有判例可資參照；
      亦即刑法上之過失致人於傷害罪，其所以科行為人過失責
      任者，必以行為人本身具有過失，且行為人之過失行為與
      被害人之傷害結果間，具有相當因果關係，始足當之。查
      被告當時在該巷道逆向停車雖恐有違道路交通安全規則第
      112 條第1 項第2 款、第2 項前段之規定，然本件事故係
      肇因於告訴人駕車行經該巷道時，未能事先採取安全措施
      所致，已如前述，本院綜合本件事故發生當時所存在之一
      切事實，為客觀之事後審查，被告停放該自用小客車之行
      為，與告訴人所受傷害間，尚難認具有相當因果關係，對
      此，臺灣省車輛行車事故覆議鑑定委員會亦認被告無肇事
      原因，如前所述。是起訴意旨認被告就本件事故有過失云
      云，尚不足採。至本件被告逆向停車於上揭巷道內，雖恐
      因有違道路交通安全規則第112 條第1 項第2 款、第2 項
      前段，而應依據道路交通管理處罰條例第56條第1 項第2
      款、第6 款規定予以裁罰之可能，惟此乃行政罰規範之範
      疇，即使認有違該行政法規，該行為亦僅係本件車禍結果
      之偶然條件，既非過失行為，亦與車禍發生無相當因果關
      係。
（五）綜上論證，被告雖有上揭停放車輛之行為，然難認有何過
      失行為，且與告訴人所受傷害間，不具有相當因果關係，
      是本件被告被訴過失傷害罪尚屬不能成立。
五、綜上所述，檢察官所提出之證據並無法證明被告有何過失傷
    害之犯行，此外，復查無其他積極證據足資證明被告確有公
    訴人所指之上開犯行，揆諸上揭規定及說明，本案既不能證
    明被告犯罪，即應為無罪判決之諭知。
據上論斷，應依刑事訴訟法第301 條第1 項，判決如主文。
本案經檢察官張媛舒到庭執行職務。
中    華    民    國    100    年    7     月    5    日
                        刑事第十三庭  法  官  王參和
以上正本證明與原本無異。
如不服本判決應於收受本判決後10日內向本院提出上訴書狀，並
應敘述具體理由，如未敘述上訴理由者，應於上訴期間屆滿後20
日內補提理由書狀於本院（均須按他造當事人之人數附繕本）「
切勿逕送上級法院」。
中    華    民    國   100    年    7     月    5    日
                                      書記官  葉祝君